臺北高等行政法院判決　　　　　　　　　　　　　　　九十三年度簡字第三六四號
　　原　　　告　甲○○
　　被　　　告　台北市政府
　　代　表　人　乙○○市長）.
右當事人間因就業服務法事件，原告不服行政院勞工委員會中華民國九十二年十二月
十九日勞訴字第○九二○○六三七四一號訴願決定，提起行政訴訟，本院判決如左：
　　主  文
原告之訴駁回。
訴訟費用由原告負擔。
　　事  實
一、事實概要：原告以家庭監護工名義申請聘僱印尼籍勞工KHOIRIYAH SITI（護照號
    碼：AD693545）於台北市○○區○○街一一七號處所內從事照顧其父親即受監護
    人張萬力之工作，卻指派其於位於同址所經營之「我家農園」餐廳內從事擦拭桌
    面、清理雜物等許可以外之工作，案經被告所屬警察局士林分局於民國（下同）
    九十二年十月四日當場查獲，該分局遂於九十二年十月六日以北市警士分行字第
    ○九二六三九○二○○○號函移由被告審查屬實，被告乃依就業服務法第五十七
    條第三款及第六十八條第一項規定，於九十二年十月二十日以府勞二字第○九二
    二○三四五六○○號違反就業服務法罰鍰處分書，處原告罰鍰新台幣（下同）三
    萬元。原告不服，提起訴願，遭決定駁回，遂提起行政訴訟。
二、兩造聲明：
　　(一)原告聲明：
      訴願決定及原處分均撤銷。
　　(二)被告聲明：
      如主文所示。
三、兩造之主張：
　　(一)原告主張：
      1.原告依法聘僱印尼籍監護工KHOIRIYAH SITI（護照號碼：AD693545）在台北
        市○○區○○街一一七號從事家庭監護工工作照顧家父張萬力。
      2.於九十二年十月四日中午十二時三十分左右，家人等（含家父及監護工）於
        自管餐廳（台北市○○區○○街一一七號）用完膳後，該名監護工正好在擦
        拭桌面清理雜物之時，為警察局士林分局及勞工局人員現場臨檢時發現以為
        原告指派受僱外勞從事許可以外之工作，於九十二年十月二十日以府勞二字
        第○九二二○三四五六○○號函違反就業服務法罰鍰處分。
      3.按家庭監護工若為照顧受監護人所必須之相關生活照料工作，例如為受監護
        工人在許可地點膳食、餵食受監護人洗滌衣物、清潔環境等不涉及營利性質
        者，自可視原許可監護工作之範圍等，本案於九十二年十月四日中午十二時
        三十分左右，原告之家人等於許可地點自營餐廳用完膳後，該名監護工正在
        收拾自己使用的碗筷及擦拭桌面清理雜物之時為警察實施檢查時發現，自應
        可視為原監護工作之範圍。
      4.最近二、三個月來因原告之父健康情況穩定都在前面餐廳用膳（許可地點）
        後，監護工都會主動收拾自己使用的碗筷及擦拭桌面等清理工作，並非雇主
        指派其從事許可以外之工作。
      5.懇請明鑑體察下情，重新審核此案情時能讓原告有申辯之機會，准予撤銷原
        處分。
    (二)被告主張：
      1.按「雇主聘僱外國人不得有下列情事‧‧‧三、指派所聘僱之外國人從事許
        可以外之工作。」，為就業服務法第五十七條第三款所明訂。違反者依同法
        第六十八條第一項規定處三萬元以上十五萬元以下罰鍰，合先敘明。
      2.原告指派所聘僱之印尼籍監護工KHOIRIYAH SITI至其所設位於台北市○○區
        ○○街一一七號「我家農園餐廳」內從事擦拭桌面、清理雜物等許可以外之
        工作，於九十二年十月四日為被告所屬警察局士林分局查獲，此違法事實有
        原告及該外勞之偵訊筆錄可稽。
      3.查聘僱外國人工作，不得妨礙本國人之就業機會、勞動條件、國民經濟發展
        與社會安定。是為就業服務法第四十二條所明定。故同法第四十三條復規定
        ：「除本法另有規定外，外國人未經雇主申請許可不得在中華民國境內工作
        。」自有政策上之需求。且依行政院勞工委員會九十一年七月二十四日勞職
        外字第○九一○二○五○七八號解釋令規定，違反就業服務法第五十七條第
        三款之雇主「係指名義上之雇主。且在雇主明示或默示下，居於代雇主行使
        對外勞管理監督地位之人，所為指派外勞從事許可以外工作之行為，亦視為
        雇主之指派行為。」
      4.原告於訴願書及起訴狀中均主張，因查獲當日家人等（含受監護人及外國人
        KHOIRIYAH SITI）於用餐完膳後，KHOIRIYAH SITI正在擦拭桌面而遇臨檢，
        應不構成違法行為，主張原處分應予撤銷云云，應無足採。按被告所屬警察
        局九十二年十月四日對原告之談話筆錄所載：「（問：印尼籍KHOIRIYAH
        SITI及你在今天警察實施檢查時，曾說最近二個月來偶爾幫忙餐廳擦拭桌面
        及收拾碗筷，是否屬實？）答：最近二個月來偶爾幫忙餐廳擦拭桌面及收拾
        碗筷，是屬實，但不是我指使的。（問：你是否知道所聘僱之監護工不能指
        派從事許可外之工作？）答：監護工不能指派從事許可以外之工作的界定我
        不很清楚。像今天警察實施檢查時正巧父親吃飽飯，而監護工KHOIRIYAH
        SITI收拾碗筷或掃地、整理家務或是父親指示她做事‧‧‧等等，可不可以
        很難清楚界定，對我很困擾。（問：你以上所述是否均屬實？有無補充意見
        ？）答：全部屬實。我僱用監護工KHOIRIYAH SITI地址與餐廳同處，我又沒
        有特別帶到另處去，而我們吃飯、生活都是同處在一起，且她聰明伶俐，會
        主動去幫忙做事，這樣一來是從事許可以外之工作嗎？」，對照渠等前後供
        述，KHOIRIYAH SITI於原告店內從事許可以外工作之事實洵堪認定。復查，
        KHOIRIYAH SITI從事許可以外工作之情事，既為原告所知悉，原告消極不予
        阻止，竟仍放任其父親指派KHOIRIYAH SITI從事許可以外之工作，其行為之
        不法程度與積極指派KHOIRIYAH SITI從事許可以外工作之行為等價，依前開
        行政院勞工委員會解釋令意旨，被告原處分自有法律上之依據，此節亦經行
        政院勞工委員會訴願審議表示同一見解。
      5.綜上所陳，本件原告違法事實至為明顯，被告對之予以處分於法自無不當及
        違誤，原告所訴無理由，請為被告勝訴之判決。
　　理  由
一、按「雇主聘僱外國人不得有下列情事：一、‧‧‧三、指派所聘僱之外國人從事
    許可以外之工作。‧‧‧。」、「違反‧‧‧第五十七條第三款‧‧‧規定者，
    處新台幣三萬元以上十五萬元以下罰鍰。」分別為就業服務法第五十七條第三款
    及第六十八條第一項所明定。
二、本件原告以家庭監護工名義申請聘僱印尼籍勞工KHOIRIYAH SITI在台北市○○區
    ○○街一一七號處所內從事照顧其父親即受監護人張萬力之工作，卻指派其於位
    於同址所經營之「我家農園」餐廳內從事擦拭桌面、清理雜物等許可以外之工作
    ，為被告所屬警察局士林分局於九十二年十月四日當場查獲，被告乃依就業服務
    法第五十七條第三款及第六十八條第一項規定，處原告罰鍰三萬元。原告不服，
    依序提起訴願及行政訴訟；兩造之主張，各如事實欄所載。
三、原告起訴意旨略以：按家庭監護工若為照顧受監護人所必須之相關生活照料工作
    ，例如為受監護工人在許可地點膳食、餵食受監護人洗滌衣物、清潔環境等不涉
    及營利性質者，自可視原許可監護工作之範圍等；本案於九十二年十月四日中午
    十二時三十分左右，原告之家人等於許可地點自營餐廳用完膳後，該名監護工正
    在收拾自己使用的碗筷及擦拭桌面清理雜物之時為警察實施檢查時發現，自應可
    視為原監護工作之範圍，並非雇主指派其從事許可以外之工作云云。
四、經查，本件原告以家庭監護工名義申請聘僱印尼籍勞工KHOIRIYAH SITI於台北市
    士林區○○街一一七號處所內，從事照顧其父親即受監護人張萬力之工作，卻指
    派其於位於同址所經營之「我家農園」餐廳內從事擦拭桌面、清理雜物等許可以
    外之工作，為台北市政府警察局士林分局於九十二年十月四日當場查獲，此有原
    告、KHOIRIYAH SITI之警訊調查筆錄及台北市政府警察局士林分局查訪紀錄表影
    本等附原處分卷可稽。原告於警訊時陳稱：「（問：印尼籍監護工KHOIRIYAH
    SITI 及你在今天警察實施檢查時，曾說最近二個月來偶爾幫忙餐廳擦拭桌面及
    收拾碗筷，是否屬實？）最近二個月來偶爾幫忙餐廳擦拭桌面及收拾碗筷，是屬
    實，但不是我指使的。」等語，KHOIRIYAH SITI於警訊時亦陳稱：「（問：警方
    人員根據線報檢舉於今四日十二時三十分至台北市士林區「我家農園」餐廳查訪
    時，妳當時在該處做何事？）我當時正穿著工作服在該處擦拭桌面工作。最近二
    個月多來，阿公都要到住處前面之「我家農園」餐廳吃飯，我也會跟隨阿公陪伴
    他，偶爾阿公會叫我幫忙在「我家農園」餐廳收拾客人使用的碗筷及擦拭桌面的
    工作，雇主甲○○知情，但他並無指使我工作。」等語，對照渠等前後供述，
    KHOIRIYAH SITI於原告店內係收拾「客人」使用的碗筷及擦拭桌面，非僅的收拾
    「自己或受監護人」使用的碗筷及擦拭桌面而已。次查，原告既以家庭監護工名
    義申請聘僱外勞KHOIRIYAH SITI從事照顧其父親即受監護人張萬力之工作，則該
    監護工所得從事之工作內容自當以照顧受監護人所必須之相關生活照料工作者為
    限，縱使其僅偶而幫忙擦拭餐廳內桌面及收拾碗筷，亦屬從事許可以外之工作。
    末查，KHOIRIYAH SITI從事許可外工作之情事，既為原告所知悉，原告消極不予
    阻止，竟仍放任其父親指派KHOIRIYAH SITI從事許可以外之工作，自應視同自己
    之積極違法行為。
五、綜上所述，本件原告起訴意旨，並非可採；被告以原告違反就業服務法第五十七
    條第三規定，而從輕科處罰鍰三萬元，並無違誤，訴願決定予以維持，亦無不合
    。原告仍執前詞訴請撤銷，核無理由，應予駁回。又本件為簡易訴訟程序事件，
    依卷內資料及本院調查所得，事證已臻明確，故不經言詞辯論為之，併此敘明。
據上論結，本件原告之訴為無理由，依行政訴訟法第二百三十三條第一項、第二百三
十六條、第一百九十五條第一項後段、第九十八條第三項前段，判決如主文。
中　　　華　　　民　　　國　　九十三　　年　　　七　　　月　　 三十 　　日
                        臺 北 高 等 行 政 法 院  第 一 庭
    　　　　　　　　　　　　　　　　　  　　　 法　官　李得灶
右為正本係照原本作成。
本件以訴訟事件所涉及之法律見解具有原則性者為限，始得於本判決送達後二十日內
向本院提出上訴狀並表明上訴理由，如已於本判決宣示後送達前提起上訴者，應於判
決送達後二十日內補具上訴理由（均按他造人數附繕本），且經最高行政法院許可後
方得上訴。
中　　　華　　　民　　　國　　九十三　　年　　　八　　　月　　　五　　　日
                                               書記官  陳清容
